【裁判字號】    97,訴,1166
【裁判日期】    971230
【裁判案由】    偽造有價證券等
【裁判全文】
臺灣桃園地方法院刑事判決              97年度訴字第1166號
公  訴  人  臺灣桃園地方法院檢察署檢察官
被      告  乙○○
                    2
指定辯護人  本院公設辯護人  丙○○
上列被告因偽造有價證券等案件，經檢察官提起公訴（97年度偵
字第14740 號），本院判決如下：
    主  文
乙○○竊盜，處有期徒刑月；又意圖供行使之用，而偽造有價
證券，處有期徒刑壹年拾月，未扣案偽造如附表所示之支票壹紙
沒收。應執行有期徒刑貳年。緩刑伍年。未扣案偽造如附表所示
之支票壹紙沒收。
    事  實
一、乙○○為址設桃園縣大溪鎮○○○路15號1 樓之「謝沿維骨
    科診所」總務，竟因無力支付照護其罹病母親之外籍看傭之
    薪資，先意圖為自己不法之所有，於民國97年1 月間某日，
    在上揭診所，利用櫃臺無人注意之際，徒手竊取謝沿維所有
    ，而由謝沿維妻子甲○○所管領如附表所示之空白支票1 紙
    ，並旋另基於意圖供行使之用而偽造有價證券之犯意，盜用
    謝沿維所有之印章，蓋用「謝沿維」印文1 枚於所竊得如附
    表所示支票之發票人欄上，足生損害於謝沿維及票據流通交
    易之正確性。乙○○再於翌日，在如附表所示支票上填載發
    票日期為97年5 月23日，金額為新臺幣（下同）100,000 元
    後，復於97年2 月23日，在桃園縣大溪鎮○○路14號，於如
    附表所示支票背面以自己名義背書，並持以向不知情之張銘
    麟調現100,000 元花用。嗣經張銘麟屆期提示並兌現後，經
    銀行在97年6 月2 日通知謝沿維之支票存款帳戶餘額不足支
    付所簽發之其餘支票，始知悉上情，並循線查獲乙○○。
二、案經桃園縣政府警察局大溪分局報請臺灣桃園地方法院檢察
    署檢察官偵查後提起公訴。
    理  由
壹、程序事項：
一、按被告以外之人於偵查中向檢察官所為之陳述，除顯有不可
    信之情況者外，得為證據；被告以外之人於審判外之陳述，
    雖不符前4 條之規定，而經當事人於審判程序同意作為證據
    ，法院審酌該言詞陳述或書面陳述作成時之狀況，認為適當
    者，亦得為證據，刑事訴訟法第159 條之1 第2 項、第 159
    條之5 分別定有明文。本案證人甲○○於偵查中向檢察官所
    為之供述及於警詢中之陳述，及張銘麟在警詢中之陳述，經
    被告及其指定辯護人於本院審理中均表示無意見而同意作為
    證據，且本院審酌該陳述作成時之狀況並無瑕疵之情狀存在
    而認為適當，亦復查無顯有不可信之情況存在，揆諸上開說
    明，自得為證據。
二、本案認定犯罪事實所引用之本案卷內所有卷證資料（包含文
    書證據、物證等證據），並無證據證明係公務員違背法定程
    序所取得，且被告及其指定辯護人，於本院審理終結前就卷
    內所有之卷證資料之證據能力均表示無意見，且卷內之文書
    證據，亦無刑事訴訟法第159 條之4 之顯有不可信之情況與
    不得作為證據之情形，則依刑事訴訟法第159 條之5 之規定
    ，本案認定犯罪事實所引用之本案卷證所有文書證據、物證
    等證據，均有證據能力。
貳、實體事項：
一、上開犯罪事實，業據被告乙○○迭於警詢、偵查及本院審理
    中坦承不諱，並核與證人甲○○在偵查中證稱及警詢中陳述
    之：渠在97年6 月2 日經銀行通知支票存款之帳戶餘額不足
    時，才發現渠所保管如附表所示之支票遺失，並業經兌現提
    款100,000 元等語；及張銘麟於警詢中陳稱之：被告係在97
    年2 月23日向伊表示家中有急用，而持如附表所示支票向伊
    調現，當時發票日及金額均已填載完畢，惟因伊為求擔保，
    故再當場請被告於支票背面背書等語相符。此外，復有如附
    表所示支票影本在卷可稽，堪認被告自白與事實相符而足採
    信，是本案事證明確，被告犯行洵堪認定，應依法論科。
二、核被告乙○○所為，係犯刑法第320 條第1 項之竊盜罪及同
    法第201 條第1 項之偽造有價證券罪。被告在如附表所示之
    支票上盜蓋謝沿維印章之行為，係偽造有價證券之階段行為
    ；而行使偽造有價證券之低度行為，則為偽造有價證券之高
    度行為所吸收（最高法院24年上字第458 號判例意旨參照）
    ，均不另論罪。被告所犯上開2 罪間，犯意各別，行為互殊
    ，應予分論併罰。又被告係因家中母親罹有疾病，此有財團
    法人長庚紀念醫院病症暨失能診斷證明書及重大傷病免自行
    部份負擔證明卡各1 紙在卷可憑，係為求能替母親提供較好
    之照護，始一時失慮而於偽造有價證券後持以行使，是本院
    衡酌其情節尚堪憫恕，認如處以法定最輕刑有期徒刑3 年，
    仍屬過重，爰依刑法第59條之規定，就此部分酌予減輕其刑
    。爰審酌被告缺錢花用竟不思正途為之，反卻於竊得支票後
    偽造並加以行使，其行為實不足取，惟兼衡其於犯後均能坦
    承犯行，態度尚可等一切情狀，分別量處如主文所示之刑後
    ，再定其應執行之刑如主文。
三、次查，被告前未曾因故意犯罪受有期徒刑以上刑之宣告，有
    臺灣高等法院被告前案紀錄表在卷可按，其僅因一時失慮致
    罹刑章，且事後均能承認犯行，堪認仍具有悔意，並業已與
    被害人達成和解，取得被害人之諒解，足見其經此刑之宣告
    後，應知警惕而無再犯之虞，本院認上開所宣告之刑以暫不
    執行其刑為當，爰併依刑法第74條第1 項第1 款之規定，諭
    知緩刑5 年，以啟自新。
四、如附表所示被告偽造之支票1 紙，雖未扣案，惟既無證據證
    明業已滅失而不存在，是不問屬於犯人與否，應依刑法第20
    5 條之規定，諭知沒收（最高法院90年度臺上字第6045號判
    決要旨參照）。至被告盜蓋謝沿維所有之印文1 枚，因盜用
    他人真正印章所蓋之印文，並非偽造印章之印文，不在刑法
    第219 條應予沒收之列（最高法院48年臺上字第113 號判例
    要旨參照），故不併予宣告沒收，附此敘明。
據上論斷，應依刑事訴訟法第299 條第1 項前段，刑法第201 條
第1 項、第320 條第1 項、第59條、第51條第5 款、第74條第 1
項第1 款、第205 條，刑法施行法第1 條之1 第1 項、第2 項前
段，判決如主文。
本案經檢察官丁俊成到庭執行職務。
中    華    民    國    97    年    12    月    30    日
                    刑事第十庭  審判長法  官   江德民
                                      法  官   陳添喜
                                      法  官   蘇昌澤
以上正本證明與原本無異。
如不服本判決應於收受判決後10日內向本院提出上訴書狀，並應
敘述具體理由。其未敘述上訴理由者，應於上訴期間屆滿後20日
內向本院補提理由書 (均須按他造當事人之人數附繕本)「 切勿
逕送上級法院」。
                                      書記官    田宜芳
中    華    民    國    97    年    12    月    30    日
附錄論罪科刑依據之法條：
中華民國刑法第201條
（有價證券之偽造變造與行使罪）
意圖供行使之用，而偽造、變造公債票、公司股票或其他有價證
券者，處3 年以上10年以下有期徒刑，得併科3 千元以下罰金。
行使偽造、變造之公債票、公司股票或其他有價證券，或意圖供
行使之用，而收集或交付於人者，處1 年以上7 年以下有期徒刑
，得併科3 千元以下罰金。
中華民國刑法第320 條第1 項
（普通竊盜罪）
意圖為自己或第三人不法之所有，而竊取他人之動產者，為竊盜
罪，處5 年以下有期徒刑、拘役或5 百元以下罰金。
中華民國刑法第205條
（沒收物）
偽造、變造之有價證券、郵票、印花稅票、信用卡、金融卡、儲
值卡或其他相類作為提款、簽帳、轉帳或支付工具之電磁紀錄物
及前條之器械原料及電磁紀錄，不問屬於犯人與否，沒收之。
附表：
┌─┬─────┬───┬──────┬─────┬───┐
│編│   票號   │發票日│   付款人   │ 票面金額 │備  註│
│號│          │      │            │（新臺幣）│      │
├─┼─────┼───┼──────┼─────┼───┤
│一│HN0000000 │970523│合作金庫商業│   100,000│      │
│  │          │      │銀行大漢分行│          │      │
└─┴─────┴───┴──────┴─────┴───┘


司法院資訊處製作；財團法人民間司法改革基金會備份。
